臺灣高等法院高雄分院刑事判決
111年度交上易字第71號
上  訴  人  臺灣屏東地方檢察署檢察官
被      告  郭永良


上列上訴人因被告公共危險案件，不服臺灣屏東地方法院111年
度交易字第178號，中華民國111年5月31日第一審判決（起訴案
號：臺灣屏東地方檢察署111年度偵字第2473號），就科刑部分
提起上訴，本院判決如下：
    主  文
原判決關於科刑部分撤銷。
甲○○犯不能安全駕駛動力交通工具罪，累犯，處有期徒刑拾月。
    事  實
一、甲○○於民國111年2月17日21時30分許，在址設屏東縣屏東市
    建國三路某址工廠內飲用含酒精成分飲品後，於吐氣所含酒
    精濃度達每公升0.25毫克以上之不能安全駕駛動力交通工具
    情形下，竟基於酒後駕駛動力交通工具之犯意，於同日22時
    許，駕駛車牌號碼00-0000號自用小客車自前址上路，俟於
    同日22時10分許行經屏東縣○○市○○路00號前時，因行車不穩
    為警攔停，遂遭警方查覺其散發酒氣。嗣經警方於同日時15
    分許，當場對其施以吐氣酒精濃度測試，測得其吐氣所含酒
    精濃度達每公升0.77毫克，始悉上情。
二、案經屏東縣政府警察局屏東分局報告臺灣屏東地方檢察署檢
    察官偵查起訴。
    理  由
一、本件檢察官僅就原判決科刑部分上訴，犯罪事實不在上訴範
    圍，故認定被告甲○○犯不能安全駕駛動力交通工具罪，犯罪
    事實所憑之證據及理由，本院自不予論述，先予敘明。
二、核被告所為，係犯刑法第185條之3第1項第1款之不能安全駕
    駛動力交通工具罪。
三、累犯加重事由
  ㈠按構成累犯之前科事實存在與否，雖與被告是否有罪無關，
    但係作為刑之應否為類型性之加重事實，實質上屬於「準犯
    罪構成事實」，對被告而言，與有罪、無罪之問題有其相同
    之重要性，自應由檢察官負主張及實質舉證責任。衡諸現行
    刑事訴訟法，雖採行改良式當事人進行主義，但關於起訴方
    式，仍採取書面及卷證併送制度，而構成累犯之前科事實，
    類型上既屬於「準犯罪構成事實」，檢察官自得依刑事訴訟
    法第264條第2項、第3 項之規定，於起訴書記載此部分事實
    及證據，並將證物一併送交法院。又證據以其是否由其他證
    據而生，可區分為原始證據及派生證據。被告前案紀錄表、
    刑案資料查註紀錄表係由司法、偵查機關相關人員依憑原始
    資料所輸入之前案紀錄，並非被告前案徒刑執行完畢之原始
    證據，而屬派生證據。鑑於直接審理原則為嚴格證明法則之
    核心，法庭活動藉之可追求實體真實與程序正義，然若直接
    審理原則與證據保全或訴訟經濟相衝突時，基於派生證據之
    必要性、真實性以及被告之程序保障，倘當事人對於該派生
    證據之同一性或真實性發生爭執或有所懷疑時，即須提出原
    始證據或為其他適當之調查（例如勘驗、鑑定），以確保內
    容之同一、真實；惟當事人如已承認該派生證據屬實，或對
    之並無爭執，而法院復已對該派生證據依法踐行調查證據程
    序，即得採為判斷之依據(最高法院111 年度台上字第3143 
    號刑事判決可參)。
  ㈡本件檢察官起訴書犯罪事實欄載明「甲○○前因不能安全駕駛
    、肇事逃逸等案件，經法院判處有期徒刑6月、8月，定應執
    行有期徒刑1年確定，於110年8月29日縮短刑期執行完畢」
    等情，復於證據並所犯法條欄說明「被告有如犯罪事實欄所
    載之論罪科刑執行情形，有卷附之刑案資料查註紀錄表為憑
    ，其於受有期徒刑執行完畢後，5年內故意再犯本件有期徒
    刑以上之罪，為累犯，請依刑法第47條第1項規定加重其刑
    。」等旨，並提出刑案資料查註紀錄表附於偵查卷為證。是
    檢察官已於起訴書記載被告構成累犯之前科事實及證據，並
    將證物一併送交法院，進而具體說明刑案資料查註紀錄表所
    載論罪科刑之不能安全駕駛等前案資料與本案累犯之待證事
    實有關，以及釋明其執畢日期，並非單純空泛提出被告之前
    案紀錄而已，足見檢察官就被告構成累犯之事實，已為主張
    且具體指出證明方法。嗣經原審對被告前案紀錄表（所載論
    罪科刑之不能安全駕駛、肇事逃逸等前案資料及執行完畢日
    期均與偵查卷附刑案資料查註紀錄表相同）踐行文書證據之
    調查程序，被告並不爭執；本院審理時，對被告上開前案紀
    錄表踐行文書證據之調查程序，被告亦不爭執。依照上開說
    明，被告對於偵查卷附刑案資料查註紀錄表並無爭執，而法
    院復已對該派生證據依法踐行調查證據程序，即得採為判斷
    被告是否構成累犯之依據。
  ㈢經查：被告前曾因公共危險案件，經臺灣屏東地方法院以109
    年度交訴字第55號判決判處有期徒刑6月、8月確定，並經定
    應執行刑1年確定，於110年8月29日縮刑期滿執行完畢等情
    ，有被告之全國刑案資料查註表等附件可參。本院審理時，經
    審判長提示並告以要旨關於被告之臺灣高等法院前案紀錄表
    ，被告表示沒有意見等語。被告於前案執行完畢後5年內故意再
    犯本件有期徒刑之罪，應構成累犯。考量被告前開所犯案件與
    本案均屬故意犯罪，且其前案之有期徒刑執行完畢與其本案
    再犯時間之間隔期間仍近，足證其對刑罰反應力薄弱，本件
    縱予以加重最低本刑，並無使被告承擔過重罪責之情形，本
    件仍有依刑法第47條第1項累犯之規定加重其刑之必要。
四、撤銷改判之理由
  ㈠本件起訴書已載明被告之前案資料認構成累犯，並提出被告之
    「本署刑案資料查註紀錄表」作為證據資料，且本案於審理時，
    經審判長提示並告以要旨關於被告之「臺灣高等法院前案紀
    錄表」，被告表示沒有意見等情，顯然被告對其有構成累犯之
    情事供認不諱。原審判決以檢察官未具體指出被告構成累犯
    之證明方法，無刑法第47條累犯加重規定之適用，未依累犯
    規定加重其刑，即有違誤。檢察官上訴意旨指摘：原判決未
    依累犯規定加重其刑，尚有違誤等語，為有理由，自應由本
    院將原判決科刑部分撤銷改判。
  ㈡本院審酌被告酒後駕駛前揭車輛上路，經警測得之吐氣酒精
    濃度達每公升0.77毫克，酒測值非低，且被告本案係因行車
    不穩始遭警攔查，足見其所為已置其他用路人之身體、生命
    法益於危險中，被告犯罪所生危害難謂輕微，惟仍與因而致
    生其他用路人身體、生命法益之實害等情況有別；參以被告
    於本案犯行前，除前述構成累犯之前案外，亦曾於94、107
    年間，因犯不能安全駕駛動力交通工具罪，經法院分別判處
    有期徒刑4月、4月等情，有前開前案紀錄表在卷可參，被告
    屢屢再犯不能安全駕駛動力交通工具犯行，足認已非單純對
    刑罰感應力不足，而係欠缺守法概念，素行實難謂良好；惟
    念被告就本案犯行，始終坦承不諱，犯後態度尚佳，暨考量
    被告自陳：我的教育程度為國中畢業，與太太同住，育有一
    名成年、一名未成年子女等語之智識程度、家庭生活及經濟
    狀況等一切情狀，量處如主文第2項所示之刑，以資警惕。
據上論結，應依刑事訴訟法第369 條第1 項前段、第364 條、第
299 條第1 項前段，判決如主文。
本案經檢察官蔡明達提起公訴，檢察官吳政洋提起上訴，檢察官
李靜文到庭執行職務。
中　　華　　民　　國　　111 　年　　9 　　月　　27　　日
                  刑事第二庭    審判長法  官  孫強
                                      法  官  鄭詠仁
                                      法  官  范惠瑩
以上正本證明與原本無異。
不得上訴。
中　　華　　民　　國　　111 　年　　9 　　月　　27　　日
                                      書記官  王居珉
附錄本判決論罪科刑法條：
中華民國刑法第185條之3第1項第1款
駕駛動力交通工具而有下列情形之一者，處三年以下有期徒刑，
得併科三十萬元以下罰金：
一、吐氣所含酒精濃度達每公升零點二五毫克或血液中酒精濃度
    達百分之零點零五以上。